【裁判字號】    89,易,3225
【裁判日期】    900420
【裁判案由】    妨害家庭
【裁判全文】
臺灣桃園地方法院刑事判決                        八十九年度易字第三二二五號
    公  訴  人  臺灣桃園地方法院檢察署檢察官
    被      告  乙○○
                丙○○
右列被告因妨害婚姻案件，經檢察官提起公訴 (八十九年度偵字第五五八七號)，本
院判決如左：
    主  文
乙○○有配偶而連續與人通姦，處有期徒刑肆月，如易科罰金以參佰元折算壹日。
丙○○連續與有配偶之人相姦，處有期徒刑陸月，如易科罰金以參佰元折算壹日。
    事  實
一、乙○○係甲○○（於民國八十九年四月十二日提起告訴後，已於八十九年八月七
    日死亡）之妻，竟與知情之丙○○基於概括之犯意，自民國八十九年十一月初起
    至同年十二月十二日止先後多次在桃園縣桃園市、中壢市、台北市等地之賓館發
    生通姦、相姦，為甲○○查獲，經丙○○於八十九年十二月十六日書立切結書保
    證不再犯，由甲○○對乙○○與丙○○加以宥恕後，詎乙○○與丙○○仍不知悔
    悟，竟基於概括之犯意，自九十年三月初起至同年月三十一日止，先後三次，在
    桃園縣桃園市○○路○段一一八三號五樓乙○○租屋處發生通姦、相姦，嗣於九
    十年三月二十六日、三十一日先後為甲○○發覺。
二、案經被害人甲○○訴請臺灣桃園地方法院檢察署檢察官偵查起訴。
    理  由
一、訊據被告乙○○與丙○○對於有右揭通姦、相姦之事實，均坦承不諱，惟被告乙○○與丙○○均否認有妨害婚姻之犯行，被告乙○○辯稱: 伊不是自願與丙○○
    發生性關係的，事後丙○○用恐嚇的，發生性關係前丙○○有拿東西給伊喝，伊
    才會如此，但伊無法提出證據證明伊不是自願與丙○○發生性關係的云云，被告
    丙○○辯稱：其沒有脅迫乙○○發生性關係，是雙方同意發生性關係的，乙○○
    一人在外面住，乙○○騙其說她已離婚，還拿離婚協議書給其看，其才信以為真
    ，其係被乙○○欺騙云云，然查右揭事實，業據告訴人甲○○指訴綦詳，而被告
    乙○○與丙○○自八十九年十一月初起至同年十二月十二日止先後多次發生通姦
    、相姦，為告訴人查獲，經被告丙○○於八十九年十二月十六日書立切結書保證
    不再犯，由告訴人對乙○○與丙○○加以宥恕乙節，有切結書影本一紙在卷可稽
    ，參以被告乙○○與丙○○對於有右揭通姦、相姦之事實，均坦承不諱，又扣案
    之錄影帶，被告乙○○與丙○○均供承該錄影帶之內容係其等發生性關係等情，
    並有九十年三月三十一日之錄影帶一卷在卷可考，足見被告乙○○與丙○○所供
    述有右揭通姦、相姦之事實，互核相符，堪信為真實，且觀上開錄影帶經本院當
    庭勘驗結果，被告二人有先調情，看不出有強暴脅迫之手段，被告二人係自願發
    生性關係，又被告乙○○有邊調情邊抽煙，並無喝任何東西，被告二人發生性關
    係後，二人都是自己穿衣服，二人有在床上找衣服穿，被告乙○○有從衣櫃拿出
    內褲出來穿，被告丙○○還有找到大哥大，被告二人當時行為與常人並無不同等
    節，益見被告二人係自願發生性關係，是被告乙○○所辯各節，不惟與被告丙○○所供述不符，亦與上開錄影帶之內容不符，又被告丙○○所辯各節，核與上開
    錄影帶之內容不合，被告乙○○亦供稱並無被告丙○○所指離婚協議書之情事，
    且離婚係以登記為生效要件，雖有離婚協議書，但未登記仍不生離婚之效力，被
    告丙○○亦不得以被告乙○○有離婚協議書即謂其不須負妨害婚姻之罪責，被告
    二人所辯顯係卸責之詞，不足採信，事證明確，被告犯行至堪認定，應依法論科
    。至告訴人甲○○於八十九年四月十二日提起告訴後，已於八十九年八月七日死
    亡，有相驗屍體證明書影本附卷可憑，告訴人之弟宋文鑫具狀聲請撤回對被告乙○○之告訴，自不生撤回告訴之效力，併此敘明。
三、核被告乙○○所為，係犯刑法第二百三十九條前段之通姦罪，被告丙○○所為，
    係犯同條後段之相姦罪。被告等三次犯行，時間緊接，犯罪構成要件相同，自係
    基於概括犯意而觸犯同一罪名，均應依連續犯之規定，均以一罪論，均依法加重
    其刑。爰審酌被告等之品行，犯罪之動機、目的、手段、次數、所為妨害善良風
    俗，經告訴人宥恕後明知故犯，被告乙○○深表後悔及犯罪後之態度等一切情狀
    ，各處以如主文所示之刑，以示懲戒。查被告行為後易科罰金之折算規定刑法第
    四十一條業於九十年一月十日公布修正為：「犯最重本刑為五年以下有期徒刑以
    下之罪，而受六個月以下有期徒刑或拘役之宣告，因身體、教育、職業、家庭之
    關係或其他正當事由，執行顯有困難者，得以一元以上三元以下折算一日，易科
    罰金。但確因不執行所宣告之刑，難收矯正之效，或難以維持法秩序者，不在此
    限。」「併合處罰之數罪，均有前項情形，其應執行之刑逾六月者，亦同。」
    （九十年一月十二日生效），被告行為後法律有變更，比較新舊法結果，以新法
    對被告較為有利，應適用修正後刑法第四十一條第一項前段之規定諭知易科罰金
    之折算標準。
據上論斷，應依刑事訴訟法第二百九十九條第一項前段，刑法第五十六條、第二百三
十九條，修正後刑法第四十一條第一項前段，罰金罰鍰提高標準條例第二條，判決如
主文。
本案經檢察官鄭重文到庭執行職務
中    華    民    國      九  十      年        四      月    二十      日
                                臺灣桃園地方法院刑事第四庭
                                      法  官  鄭  景  文
右正本證明與原本無異。
如不服本判決，應於判決送達後十日內，向本院提出上訴狀。
                                      書記官  古  玉  琴
中    華    民    國      九  十      年        四      月    二十      日
附論罪科刑依據之法條：
刑法第二百三十九條
有配偶而與人通姦者，處一年以下有期徒刑；其相姦者亦同。


司法院資訊處製作；財團法人民間司法改革基金會備份。
